臺灣士林地方法院刑事判決　　　　　　　 93年度易字第665號
公　訴　人　臺灣士林地方法院檢察署檢察官
被　　　告　甲○○
選任辯護人　鐘耀盛律師
被　　　告　陳玉雲原名乙○○.
上列被告因妨害家庭案件，經檢察官提起公訴（92年度偵字第892
5號），本院判決如下：
    主  文
甲○○連續與有配偶之人相姦，處有期徒刑月，如易科罰金以
佰元折算壹日。
陳玉雲部分公訴不受理。
    事  實
一甲○○（自稱中村武夫）於民國91年2 月14日晚間，在設於台
  北市○○○路○ 段71號3 樓藍天舞廳跳舞時，認識亦至該舞廳
  跳舞自稱陳安妮之陳玉雲（原冠其夫丙○○之姓，名為乙○○○，嗣於93年8 月20日撤冠姓恢復原名，所涉通姦罪嫌部分，
  業據告訴人丙○○撤回告訴，詳後述）。甲○○於與陳玉雲閒
  聊及跳舞中得知陳玉雲為有配偶之人，竟仍基於概括之犯意，
  自91年2 月14日認識陳玉雲後數日起至92年4 月中旬某日止，
  在設於台北市○○區○○街34號3 樓之「一加一賓館」內及台
  北市○○區○○路2 段179 巷258 號2 樓陳玉雲與其夫丙○○
  甲○○欲與其分手，多次致電或親至甲○○任職址設台北市○○○路○ 段183 號2 樓找甲○○理論及向甲○○之同事戊○○
  投訴，甲○○、戊○○不堪其擾，而由戊○○於92年4 月21日
  簽發，發票日92年4 月22日，票號JC0000000 號，面額新台幣
  （下同）100,000 元之支票予陳玉雲，以了結此事，詎陳玉雲
  取得支票後，翌日（即92年4 月22日）早上仍致電至台宮有限
  有限公司，甲○○、戊○○遂於該日晚上至陳玉雲住處找陳玉
  雲談判，經陳玉雲應門後，在其住處外與甲○○、戊○○談判
  ，丙○○因見陳玉雲應門後久未返回，外出查看發覺有異，經
  追問陳玉雲始悉上情。
二案經被害人丙○○訴由台北市政府警察局內湖分局報告台灣士
  林地方法院檢察署檢察官偵查起訴。
    理  由
甲、有罪部分：
一按告訴乃論之罪，對於共犯之一人告訴或撤回告訴者，其效力
  及於其他共犯。但刑法第239 條之罪，對於配偶撤回告訴者，
  其效力不及於相姦人，刑事訴訟法第239 條定有明文。查告訴
  人丙○○於本院準備程序時雖當庭撤回對其配偶即被告陳玉雲
  之通姦告訴（詳後述），惟依刑事訴訟法第239 條但書之規定
  ，其效力自不及於相姦人即被告甲○○，是本院仍應就被告甲○○所涉相姦罪嫌部分為實體審理，合先陳明。
二訊據被告甲○○，固不否認於91年2 月中旬在藍天舞廳認識自
  稱陳安妮之陳玉雲，旋於前述期間，在「一加一賓館」及共同
  被告陳玉雲住處之主臥房與共同被告陳玉雲發生性行為多次，
  嗣並央請同事戊○○簽發前述支票予陳玉雲，且於92年4 月22
  日晚上與戊○○至陳玉雲住處找陳玉雲談判，談判中並碰到外
  出查看之陳玉雲之夫丙○○等情不諱，惟矢口否認上開犯行，
  辯稱：認識共同被告陳玉雲時，陳玉雲自稱陳安妮，已離婚7
  、8 年等語，伊與陳玉雲發生性行為時，並不知陳玉雲為有配
  偶之人云云，惟查：
  (一)共同陳玉雲為丙○○之配偶，於91年2 月中旬至92年4 月15
    日間，陳玉雲與丙○○之婚姻關係仍存在等情，業據證人丙○○於警詢（被告及辯護人均同意採為證據）、證人即共同
    被告陳玉雲於偵查及本院審理時結證述明，堪認陳玉雲於前
    述期間為有配偶之人。
  (二)次查被告甲○○（自稱中村武夫）於91年2 月14日晚間，在
    上址藍天舞廳跳舞時，認識亦至該舞廳跳舞自稱陳安妮之共
    同被告陳玉雲，二人旋於認識後數日起至92年4 月中旬某日
    止，在設於台北市○○區○○街34號3 樓之「一加一賓館」
    內及共同被告陳玉雲設於台北市○○區○○路2 段179 巷25
    8 號2 樓住處主臥室內，連續發生性行為等情，業據被告甲○○自承在卷，核與證人即共同被告陳玉雲於偵查及本院審
    理時證述相符，堪認被告甲○○與陳玉雲確於前開時地發生
    性行為多次。查被告甲○○與陳玉雲雖均坦承二人間有發生
    性關係，惟二人對於發生性關係之次數，被告甲○○於本院
    審理時供稱：前段期間共與被告陳玉雲發生性行為10至20次
    間等語，而陳玉雲則於本院調查時陳稱：共與被告甲○○發
    生性行為8 、9 次等語，二人所述次數不一，而被告二人發
    生性關係時，僅被告二人在場，本院無從調查證據以明被告
    二人發生性關係之次數，依罪疑惟輕之法理，本院認二人發
    生性行為之次數為8 次。
  (三)雖被告辯稱：陳玉雲聲稱已離婚7 、8 年，伊並不知陳玉雲
    為有配偶之人云云，並舉證人戊○○、己○○為證，然查：
    1.據證人即共同被告陳玉雲於本院審理時結證稱：我於91
      年2 月中旬年假時，在藍天舞廳跳舞而認識被告甲○○，
      初識時被告甲○○常請我跳舞，於談話中被告甲○○有問
      我家中有何人，我即告稱有先生及小孩等語。次查共同被
      告陳玉雲與其夫丙○○於91、92年間居住於台北市○○區
      ○○路2 段179 巷258 號2 樓等情，業據共同被告陳玉雲
      及證人丙○○於警詢、偵查及本院調查為人別訊問時，陳
      述其居住於上址在卷，復據告訴人丙○○書載於告訴狀內
      ，且被告甲○○於92年4 月22日至上址找共同被告陳玉雲
      談判時，丙○○亦居住於其內可徵，堪可認定。丙○○既
      人用品，是證人即共同被告陳玉雲於本院審理時證稱：其
      與丙○○居住設於台北市○○區○○路2 段179 巷258 號
      2 樓住處之主臥室，內有其夫丙○○之衣物，或掛於衣櫥
      內，或掛於房間，主臥室內之浴室裏有其夫丙○○之沐浴
      用品、刮鬍刀，並有多支牙刷等語，應堪信為真實。而被
      告甲○○與陳玉雲交往之過程中，被告甲○○曾赴陳玉雲
      與丙○○前開住處，在陳玉雲與丙○○住居之主臥房內發
      生性行為等情，業據被告甲○○供承在卷，核與證人即共
      同被告陳玉雲於本院審理時證述相符。因被告甲○○至陳
      玉雲住處主臥房時，當會看到主臥房內陳玉雲之夫丙○○
      之個人用品，若陳玉雲有意對被告甲○○隱瞞其已有配偶
      之身份，當不致同意被告甲○○至其住處為性行為，顯見
      陳玉雲應未對被告甲○○隱瞞其婚姻狀態仍持續之事實。
      又被告甲○○於92年4 月22日晚上偕同戊○○至陳玉雲上
      址住處找陳玉雲談判時，係按該址門鈴，由陳玉雲應門發
      現為被告甲○○時，陳玉雲即在該址外與被告甲○○、戊○○談論等情，已據證人戊○○、陳玉雲證述在卷，倘被
      告甲○○不知陳玉雲為有配偶之人，而認為該址僅陳玉雲
      之住處，其於92年4 月22日晚上至上址與陳玉雲談判時，
      何不直趨入內，而要在門外談論？顯見證人即共同被告陳
      玉雲證稱：於認識被告甲○○之初，即告知被告甲○○其
      已結婚，為有先生之人等語，應與事實相符，堪認被告甲○○於認識陳玉雲之初，即知陳玉雲為有配偶之人，應甚
      明確。
    2.另查陳玉雲於91年2 月中旬初至藍天舞廳，沒跳舞時會在
      座位上與丁○○等友人聊天，陳玉雲會提及其先生何時出
      差、何時返家、因先生要回來故要早點離開回家做飯及有
      關其小孩等家庭狀況之事，陳玉雲提及其先生之事時，有
      時被告甲○○就坐在隔壁桌。而藍天舞廳之座位分為自由
      區及帶伴區，自由區之規劃為男生1 排、女生1 排，兩排
      間隔甚小，僅能容1 人通行，是在座位上可聽到隔壁桌客
      人談話之內容等情，業據證人即共同被告陳玉雲及丁○○
      於本院審理時結證在卷，堪認被告陳玉雲曾於藍天舞廳提
      及其配偶之事，且陳玉雲提及其配偶時，被告甲○○坐於
      陳玉雲座位之隔壁桌。查被告甲○○在陳玉雲於91年2 月
      中旬初至藍天舞廳跳舞時，即常邀約陳玉雲共舞，並於認
      識陳玉雲數日即與陳玉雲發生性關係，顯見被告甲○○初
      識陳玉雲時，即對之有好感而動心，被告甲○○既對陳玉
      雲動心，衡情應會注意陳玉雲之一舉一動，對於陳玉雲與
      他人之聊天內容，當無不予理會，毫不注意之理，被告甲○○於陳玉雲談論其配偶時，坐在陳玉雲座位之隔壁桌，
      而兩桌間隔之距離復小至僅供1 人通行，是被告甲○○應
      能清楚聽到陳玉雲談話之內容，而於認識陳玉雲之初，即
      知其為有配偶之人甚明。
    3.另查因被告甲○○欲與陳玉雲分手，陳玉雲即數度致電，
      或親至被告任職址設台北市○○○路○ 段183 號2 樓台宮
      有限公司找被告甲○○理論及向被告甲○○之同事戊○○
      投訴，戊○○因不堪其擾，在被告甲○○之請求下，於92
      年4 月21日晚上8 時在台宮有限公司內簽發發票日92年4
      月22日，票號JC0000000 號，面額100,000 元之支票予陳
      玉雲，以了結此事，翌日被告甲○○即交付100,000 元予
      戊○○等情，業據證人戊○○於偵查及本院審理時結證在
      卷，並有上開支票影本一份在卷可參，堪以認定。倘陳玉
      雲刻意隱瞞其婚姻關係，而與被告甲○○發生性關係，被
      告甲○○並無何理虧之處，反係陳玉雲應背負不守婦道之
      惡名，被告甲○○何以願給付陳玉雲100,000 元以求了結
      此事？由此亦堪認被告甲○○於與陳玉雲發生性關係時，
      即知陳玉雲為有配偶之人甚明。
    4.雖證人戊○○證稱：被告陳玉雲於92年3 月19日至台宮有
      限公司找被告甲○○時，向伊聲稱其已離婚7 、8 年，直
      至92年4 月22日晚上陪被告甲○○至陳玉雲住處，與陳玉
      雲在門外談判時，有一男子（按指丙○○）出來稱係陳玉
      雲之夫，才知陳玉雲有配偶等語，惟證人戊○○於本院亦
      證稱：伊至92年3 月間陳玉雲來公司時，才認識陳玉雲，
      並知被告甲○○與陳玉雲交往之事，又陳玉雲說其已離婚
      7 、8 年時，被告甲○○不在場等語，查戊○○原不知被
      告甲○○與陳玉雲間之姦情，被告陳玉雲又係初次與戊○○碰面，被告陳玉雲為顧及顏面，而對戊○○謊稱其已離
      婚云云，衡為事理之常，況被告陳玉雲向戊○○為上開各
      語時，被告甲○○並不在場，是難遽認被告陳玉雲亦曾向
      被告甲○○為相同之陳述，而為對被告甲○○有利之認定
      。至被告所舉之證人己○○雖於本院證稱：伊於91年間至
      藍天舞廳跳舞時，親耳聽到被告陳玉雲稱：她沒有先生，
      小孩都大了，很自由等語，惟查證人己○○於實行公訴檢
      察官詰問：你去舞廳時，有無見到陳玉雲與被告甲○○同
      時出現過時，覆以：沒有等語（見該日筆錄第13頁），於
      本院訊問：被告甲○○有無與陳玉雲跳舞時，證稱：有，
      我有看過等語（見該日筆錄第15頁），前後所述不一，是
      證人己○○證稱：陳玉雲有說過她沒有先生一語，是否可
      採，已堪起疑，況證人己○○亦證稱：陳玉雲說她沒有先
      生一語時，被告甲○○並不在場等語，是難以證人己○○
      之證詞，遽認被告陳玉雲曾向被告甲○○稱其已離婚一語
      ，而對被告甲○○為有利之認定。
  (四)綜據上述，被告甲○○甫識被告陳玉雲，與被告陳玉雲發生
    性行為前，即知被告陳玉雲為有配偶之人甚明，被告辯稱：
    以為被告陳玉雲已離婚云云，乃卸責之詞，不足採信。本件
    事證明確，被告犯行堪以認定，應依法論科。
三核被告甲○○所為，係犯刑法第239 條後段之相姦罪。被告甲○○先後數相姦行為，時間緊接，犯罪構成要件相同，顯係基
  於概括犯意反覆為之，為連續犯，以一罪論，應依法加重其刑
  。爰審酌被告與陳玉雲相姦，對告訴人丙○○之家庭幸福圓滿
  維持權之傷害、相姦之次數、犯後否認犯行且未與告訴人丙○○和解等一切情狀，量處如主文所示之刑，並諭知易科罰金之
  折算標準。
乙、公訴不受理部分：
一公訴意旨略以：被告乙○○○為告訴人丙○○之妻，為有配偶
  之人，於91年2 月中旬認識被告甲○○並開始交往，竟基於概
  括之犯意，自91年2 月中旬起至92年4 月間止，在台北市○○
  區○○路2 段179 巷258 號2 樓及台北市○○區○○街34 號3
  樓「一加一賓館」內，連續與被告甲○○通姦多次。因認被告
  乙○○○涉犯刑法第239 條前段之通姦罪嫌等語。
二按告訴乃論之罪，告訴人於第一審辯論終結前得撤回其告訴，
  又告訴經撤回者，應諭知不受理之判決，刑事訴訟法第238 條
  第1 項、第303條第3 款分別定有明文。
三查本件告訴人丙○○告訴被告乙○○○之妨害家庭案件，起訴
  書認係觸犯刑法第239 條前段之罪，依同法第245 條第1 項之
  規定，須告訴乃論。茲據告訴人丙○○於本院調查時當庭撤回
  告訴（見本院93年9 月27日筆錄），依照首開說明，本件被告
  陳玉雲部分，爰不經言詞辯論，逕為諭知不受理之判決。
據上論斷，應依刑事訴訟法第299 條第1 項前段、第303 條第3
款、第307 條，刑法第56條、第239 條、第41條第1 項前段，罰
金罰鍰提高標準條例第2 條，判決如主文。
本案被告甲○○所犯相姦罪部分經檢察官高俊申到庭執行職務
中　　華　　民　　國　　94　　年　　1 　　月　　19　　日
                  刑事第一庭審判長法  官  雷  雯  華
                                  法  官  張  國  棟
                                  法  官  江  翠  萍
右正本證明與原本無異
如不服本判決，應於送達後10日內，向本院提出上訴狀
                                  書記官  范  淑  芬
中　　華　　民　　國　　94　　年　　1 　　月　　21　　日
附錄本判決論罪科刑依據之法條：
刑法第239 條：
有配偶而與人通姦者，處一年以下有期徒刑。其相姦者亦同。
